【裁判字號】    95,訴,237
【裁判日期】    950904
【裁判案由】    違反毒品危害防制條例
【裁判全文】
臺灣花蓮地方法院刑事判決               95年度訴字第237號
公  訴  人  臺灣花蓮地方法院檢察署檢察官
被      告  丙○○
                    現於臺灣花蓮戒治所強制戒治中
            丁○○
                    現於臺灣花蓮監獄另案執行中
共      同
指定辯護人  本院公設辯護人乙○
上列被告等因違反毒品危害防制條例案件，經檢察官提起公訴（
95年度偵字第1090號、1091號），本院判決如下：
    主  文
丙○○販賣第一級毒品，累犯，處有期徒刑拾年陸月。扣案如附
表一所示之物均沒收。又共同連續販賣第二級毒品，累犯，處有
期徒刑柒年捌月。扣案如附表二所示之物均沒收。扣案如附表三
所示之物均沒收銷燬之。應執行有期徒刑拾柒年捌月。扣案如附
表一、二所示之物均沒收。扣案如附表三所示之物均沒收銷燬之
。
丁○○共同連續販賣第二級毒品，累犯，處有期徒刑參年拾月。
扣案之販賣第二級毒品所得新臺幣貳萬伍仟元、0000000
000號行動電話壹支、電子秤壹台，均沒收。扣案如附表三所
示之物均沒收銷燬之。
扣案之海洛因參包（含袋共重參點伍肆公克公克），沒收銷燬之
。
    事  實
一、丙○○前於民國90年間因違反槍砲彈藥刀械管制條例案件，
    經本院判處有期徒刑5月，於91年8月20日易科罰金執行完畢
    ；丁○○前因毒品及竊盜等案件，經本院判處有期徒刑8 月
    、4月、7月及4月，應執行有期徒刑1年9 月確定在案，於94
    年8 月14日縮短刑期執行完畢，竟仍不知悔改。丙○○基於
    販賣第一級毒品海洛因之犯意，於94年6 月間某日，在花蓮
    縣吉安鄉○里○街、南埔八街附近某處，販賣價值新台幣（
    下同）7千元之海洛因予己○○施用計1次。復另基於販賣第
    二級毒品安非他命以營利之概括犯意，以其所有之門號0000
    000000號行動電話作為聯絡毒品交易之工具，由欲購買安非
    他命之人撥打上開行動電話與其聯絡，雙方於電話中商議並
    談妥毒品之交易價格、數量及地點後，再由丙○○親自持往
    交易地點交付予販毒對象之方式，於附件一所示之時間、地
    點，販賣安非他命予王永福、黃惠美、謝明賢、呂家瑋、戊○○等人施用（詳細時間、地點、交易對象、次數、金額詳
    如附件一所示）。丙○○復承上販賣安非他命之犯意聯絡，
    於附件二所示之時間、地點，販賣海洛因予呂嘉瑋、戊○○
    施用（詳細時間、地點、交易對象、次數、金額詳如附件二
    所示），並交由與之有共同犯意聯絡之丁○○前往交付安非
    他命予呂嘉瑋及戊○○，並向呂嘉瑋收取價款（至戊○○之
    價款部分則另由丙○○自行收取）。嗣經警於95年2月15 日
    搜索丙○○位於花蓮縣花蓮市○○街204 巷24號住處，扣得
    海洛因3 包（含袋共重3.54公克）、安非他命16包（含袋重
    491公克取0.08公克鑑驗用磬，餘490.92公克）、殘渣袋2個
    、現金24萬9千3百元、0000000000號行動電話1 支、ＳＩＭ
    卡6張、電子秤1台及分裝袋402個，始查獲上情。
二、案經花蓮縣警察局花蓮分局報告台灣花蓮地方法院檢察署檢
    察官偵查起訴。
    理  由
壹、程序方面
一、按被告以外之人於審判外之言詞或書面陳述，除法律有規定
    者外，不得作為證據；被告以外之人於檢察事務官、司法警
    察官或司法警察調查中所為之陳述，與審判中不符時，其先
    前之陳述具有較可信之特別情況，且為證明犯罪事實存否所
    必要者，得為證據；又被告以外之人於審判中滯留國外或所
    在不明而無法傳喚或傳喚不到者，其於檢察事務官、司法警
    察官或司法警察調查中所為之陳述，經證明具有可信之特別
    情況，且為證明犯罪事實存否所必要者，得為證據，刑事訴
    訟法第159條第1項、第159條之2、第159條之3第3 款分別定
    有明文。
二、公訴人以證人己○○、甲○○於警詢中之證詞為被告丙○○
    販賣海洛因犯行之證據，另以證人呂嘉瑋、戊○○於警詢中
    之證述為被告丁○○販賣安非他命犯行之證據，辯護人則於
    本院準備程序中否認上開證據之證據能力，經查：
（一）證人呂嘉瑋於警詢中之證詞為審判外之陳述，應無證據能
      力。
（二）證人己○○於警詢中證稱向被告丙○○購買3 次海洛因等
      語，與其於本院審理中證稱僅向被告丙○○購買1 次海洛
      因等語並不相符，惟公訴人並未提出證人己○○於警詢中
      之證述有何較可信之提別情況，揆諸前開說明，應認其於
      警詢中之證詞並無證據能力。
（三）證人戊○○於本院中就有被告丁○○有無交付安非他命之
      證詞，與其於警詢中所陳情節相符，並無前後證述不一致
      之情形存在，是依上開說明，證人戊○○於警詢中之證述
      已不具必要性，應認其無證據能力。
（四）公訴人雖聲請傳喚證人甲○○證明其警詢中證詞之真實性
      ，惟證人甲○○經本院合法傳喚、拘提均未到庭接受交互
      詰問，有送達證書1 份在卷可佐。此外，公訴人並未提出
      證人甲○○於警詢中之證述有何可信之特別情況，揆諸前
      開規定，自應認其前開於警詢中之證詞，不得作為證據。
三、按被告以外之人於審判外之陳述雖不符刑事訴訟法第159 條
    之1至159條之4等4條之規定，而經當事人於審判程序同意作
    為證據，法院審酌該言詞陳述或書面陳述作成時之情況，認
    為適當者，亦得為證據；當事人、代理人或辯護人於法院調
    查證據時，知有刑事訴訟法第159條第1項不得為證據之情形
    ，而未於言詞辯論終結前聲明異議者，視為有前項之同意，
    刑事訴訟法第159條之5第1項、第2項定有明文。查公訴人以
    證人謝明賢、王永福、黃惠美於警詢中之證詞為被告2人有
    罪之證據，另以證人呂嘉瑋、戊○○於警詢中之證詞為被告
    丙○○有罪之證據，被告2 人及辯護人於本院言詞辯論終結
    前均未對上開證據表示異議，參照前開說明，前開證據業經
    擬制同意而有證據能力，且經本院審酌上開證人乃就案情為
    何作客觀之陳述，並無較不可信之情形，本院自得採為證據
    。
貳、得心證之理由
一、訊據被告丙○○固不否認於前揭時間、地點交付第一級毒品
    海洛因給己○○並收取7 千元，經核與證人己○○於本院審
    理中證述之確有向被告丙○○購買海洛因情節相符，堪信被
    告丙○○確有販賣海洛因之犯行。惟被告丙○○矢口否認有
    何販賣海洛因之犯行，辯稱：伊自己有也在施用海洛因，當
    時己○○雖向伊購買7 千元之海洛因，但不到半小時後認為
    品質不佳就把海洛因退還給伊，伊亦返還7 千元予己○○云
    云，然查：
（一）證人己○○於偵查僅證稱向被告丙○○購買7千元海洛因
      ，並未提及有退還海洛因之情事，另於本院審理隔離詰問
      時亦為相同之證詞，並證稱：伊有拿海洛因，且有施用等
      語（本院卷第85頁），並未提及施用後認為海洛因品質不
      好而退還之情事，嗣經本院提被告丙○○入庭與證人己○○對質時，經被告丙○○供稱證人己○○後來有退還海洛
      因云云，證人己○○方改稱：伊施用海洛因後，發覺品質
      不好，就打電話給被告丙○○，並於隔天中午退還海洛因
      等語（本院卷第87頁），已足令人懷疑證人己○○上開證
      稱有退還海洛因等語，是否係配合被告丙○○之說詞而為
      迴護被告之詞，況被告丙○○於本院審理中係供稱：伊將
      海洛因交給庚○○，當時己○○也在場，庚○○告知伊海
      洛因是己○○要購買的，後來不到半小時，庚○○就打電
      話說不要買海洛因了，並將海洛因交還給伊，伊就還他7
      千元等語（本院卷第87頁），與證人己○○所證稱：伊施
      用海洛因後發覺品質不好，就打電話通知被告丙○○，後
      來是隔天中午見到被告丙○○，由伊退還海洛因，並取回
      7 千元等語（本院卷第87頁），其等對於何人打電話通知
      被告丙○○要退還海洛因及何時退還海洛因等情均為不一
      致之陳述，且由被告丙○○當時遭警方監聽之通訊監察譯
      文所示，均未見證人己○○或庚○○有打電話向被告丙○○商議退貨情事，有通訊監察譯文乙份附卷可憑，在在顯
      示證人己○○前開證稱有退還海洛因予被告丙○○等語為
      事後迴護被告丙○○之詞，並不足採。
（二）被告丙○○雖舉證人庚○○證明上開退回海洛因情事之真
      實性，然證人庚○○於本院審理中證稱：己○○有找伊一
      起去向被告丙○○購買海洛因，後來己○○找伊去退毒品
      ，但伊並不知道為何要退毒品，後來被告丙○○告訴伊有
      把錢退還給證人己○○等語（本院卷第122頁），可知證
      人庚○○並未實際參與所謂事後退還海洛因部分，且所知
      悉退還海洛因之情事均係聽聞自被告丙○○，自不得僅依
      證人庚○○開開證述認定本案確有事後退還海洛因情事存
      在。
（三）況縱被告丙○○前開辯稱證人己○○事後有退還海洛因云
      云為真實可採，然被告丙○○與證人己○○就交易海洛因
      一情已有合意，並由被告丙○○交付海洛因並收取價金7
      千元等販賣海洛因之構成要件行為，顯見當時雙方已完成
      海洛因之交易行為，應認被告丙○○已成立海洛因之販賣
      行為，縱然證人己○○施用後，深覺毒品品質不佳，而將
      施用剩餘之海洛因反而，亦不因而變更被告丙○○前開已
      成立之販賣海洛因犯行，況如上所述，本院亦不採信有所
      謂事後退還海洛因之情事存在。辯護人雖另辯稱由證人己○○事後退回海洛因之行為，顯見被告丙○○當時僅交付
      外觀像海洛因之物，無從證明其當時係交付海因云云，然
      查證人己○○從92年間開始施用海洛因，平均1天需施打3
      針海洛因一情，為證人己○○本院審理中證述明確（本院
      卷第89頁），顯見證人己○○對於海洛因之依賴性極高，
      因而極可能對於純度較低之海洛因較無反應，自不能僅以
      證人己○○證稱因施打被告丙○○交付之海洛因並無反應
      ，而認定被告丙○○當時交付者並非海洛因，況查，被告
      丙○○當時確係交付海洛因予證人己○○，其亦有施用該
      海洛因一情，已據被告丙○○於本院審理中供述明確（本
      院卷第87、90頁），堪信被告丙○○當時交付證人己○○
      之物品確為海洛因，然或係因該純度不高致證人己○○施
      打後並無強烈反應。
（四）綜上，足認被告丙○○確有販賣海洛因予證人己○○之犯
      行，其前開辯稱事後證人己○○已將海洛因退還，交易並
      未完成云云，並不可採，被告丙○○販賣海洛因之犯行應
      堪認定。
二、訊據被告丙○○於附件一、二所示之時間、地點販賣安非他
    命予王永福等人，業經被告丙○○於本院審理中坦承不諱，
    且核與證人王永福、謝明賢、黃惠美於警詢及偵查中、證人
    戊○○於本院審理中、證人呂嘉瑋於偵查中證述向被告丙○○購買安非他命之證詞均相符，並有安非他命16包（含袋重
    491公克，取0.08公克鑑驗用磬，餘490.92公克）、殘渣袋2
    個、現金22萬8千元、0000000000號行動電話1支、ＳＩＭ卡
    6張、電子秤1台及分裝袋402個扣案可稽，被告丙○○上開
    自白與事實相符，堪信為真實。被告丙○○販賣第二級毒品
    犯行堪以認定，應予依法論科。
三、被告丁○○就其於附件二所示之時間、地點交付安非他命予
    呂嘉瑋及戊○○，另有向呂嘉瑋收取5千元價金之事實，業
    於本院審理中坦承不諱，且核與證人戊○○於本院審理中、
    證人呂嘉瑋於偵查中之證詞均相符，堪信被告丁○○確有與
    被告丙○○共同販賣安非他命予呂嘉瑋、戊○○之犯行。另
    查：
（一）辯護人雖另辯稱被告丁○○就附件二編號2 部分，僅基於
      幫助被告丙○○販賣之犯意而交付安非他命予戊○○云云
      ，被告丙○○於本院審理中亦證稱：交付戊○○之安非他
      命係伊所有，被告林麗係受伊之請託交付安非他命予戊○○等語（本院卷第82頁），然查，被告丁○○與被告丙○○為男女朋友關係，且知悉被告丙○○平日有販賣安非他
      命一情，業據證人丙○○於本院審理中證述明白。另觀以
      被告丁○○與戊○○於94年8月28日9時40分10秒電話中之
      對話監聽譯文如下：
      證人戊○○稱：我現在在自強林旺超商，我要西瓜一半（
      被告丁○○稱：好。
      ......
      被告丁○○稱：我不知道他東西放在哪裡。
      證人戊○○稱：妳問他一下，快一點。
      被告丁○○稱：我叫看看。
      證人戊○○稱：他剛睡一下，怎麼會叫不醒！我跟你說，
      被告丁○○稱：那個我又不懂。
      證人戊○○稱：妳就弄一點起來，快點，人家在這邊等
      同日9時56分31秒之電話中對話監聽譯文如下：
      證人戊○○稱：妳出來了嗎？
      被告丁○○稱：我現在還在弄。
      證人戊○○稱：好。
      由上開對話內容可知被告丁○○有代被告丙○○答應販賣
      安非他命之情形，嗣後並交付安非他命予證人戊○○，顯
      見其有予被告丙○○共同販賣安非他命予證人戊○○之犯
      意聯絡，並分擔交付安非他命之販賣第二級毒品構成要件
      ，應認其為販賣安非他命之共同正犯，自難認被告丁○○
      僅有幫助被告丙○○販賣安非他命之故意。
（二）被告丙○○雖另於本院審理中供稱：伊事先並不知悉被告
      丁○○交付安非他命予呂嘉瑋等語。然查，被告丙○○事
      先將安非他命分裝好一袋一袋，以利販賣，又被告丁○○
      事後告知被告丙○○關於販賣安非他命予呂嘉瑋，被告丙○○亦未為反對之意思表示，並收取被告丁○○轉交之販
      賣安非他命價金5 千元等情，業據證人丙○○於本院審理
      中證述明白（本院卷第82、83頁），堪信被告丙○○對於
      被告丁○○販賣安非他命予呂嘉瑋具備未必故意之犯意聯
      絡，否則其不會未為反對之意思表示，反而進一步收取販
      賣安非他命之價金。
（三）綜上，足認被告丁○○與被告丙○○確有於附件二所示之
      時間、地點共同販賣安非他之犯行，被告2 人此部分之販
      賣安非他命犯行亦堪以認定。
四、按被告2 人行為後，刑法業於95年7月1日修正施行，次按行
    為後法律有變更者，適用行為時之法律。但行為後之法律有
    利於行為人者，適用最有利於行為人之法律，新刑法第2 條
    第1項定有明文。又比較新舊法，應綜合罪刑全部之結果（
    包括共犯、未遂犯、連續犯、牽連犯、結合犯以及累犯加重
    、自首減輕，暨其他法定加減原因，與加減例等一切情形）
    而為比較；就比較之結果，需為整體之適用，不能割裂分別
    適用各該有利於行為人之法律，最高法院著有24年上字第46
    34號、27年上字第261號判例可資參照。查：
（一）修正前、後刑法第28條關於共同正犯之規定，僅將「實施
      」修正為「實行」，意在剔除修正前該條規定所涵蓋之「
      陰謀共同正犯」及「預備共同正犯」，惟本案被告2 人均
      已實際實施犯罪構成要件，均非陰謀或預備之共同正犯，
      是修正後之新刑法並未較有利於被告2人。
（二）關於累犯之認定部分，修正前刑法第47條規定：「受有期
      徒刑之執行完畢，或受無期徒刑或有期徒刑一部之執行而
      赦免後，5 年以內再犯有期徒刑以上之罪者，為累犯，加
      重本刑至2分之1」，新修正刑法第47條第1 項則做適度限
      縮，僅限於因「故意」再犯罪者，始有累犯加重規定之適
      用，惟本案被告2 人係故意再犯罪，並非上開限縮範圍之
      效力所及，故新修正刑法並無較有利被告2人之處。
（三）關於連續犯部分，修正前刑法第56條規定：「連續數行為
      而犯同一罪名者，以一罪論。但得加重其刑至2分之1。」
      ，新修正刑法則刪除上開規定，故於新刑法施行後，被告
      2 人之數犯罪行為，即須分論併罰。經比較新、舊法結果
      ，應以修正前刑法第56條規定較有利於被告2人。
（四）關於定執行刑部分，修正前刑法第51條第5 款規定：「數
      罪併罰，分別宣告其罪之刑，宣告多數有期徒刑者，於各
      刑中之最長期以上，各刑合併之刑期以下，定其刑期。但
      不得逾20年。」，修正後刑法第51條第5 款則規定：「宣
      告多數有期徒刑者，於各刑中之最長期以上，各刑合併之
      刑期以下，定其刑期。但不得逾30年。」，新舊法比較結
      果，自以修正前刑法規定較有利於被告丙○○。
（五）據上，綜合比較之結果，以被告2 人行為時之修正前刑法
      之規定，較為有利被告2人，自應適用修正前刑法之規定
      對被告2人論處。
五、核被告丙○○所為，係犯毒品危害防制條例第4條第1項、第
    2 項之販賣第一級毒品及販賣第二級毒品罪。被告丁○○所
    為，係犯毒品危害防制條例第4條第2項之販賣第二級毒品罪
    。被告丙○○販賣海洛因及安非他命前後持有海洛因及安非
    他命之行為，被告丁○○販賣安非他命前後持有安非他命之
    行為，應分為販賣海洛因及安非他命之高度行為所吸收，均
    不另論罪。被告2 人就附件二之販賣安非他命犯行，有犯意
    聯絡及行為分擔，為共同正犯。被告2 人多次販賣安非他命
    之行為，時間緊接，所犯罪名相同，顯係各出於概括之犯意
    為之，為連續犯，爰依修正前刑法第56條之規定均以連續販
    賣第二級毒品罪論處，並除法定刑無期徒刑部分，依修正前
    刑法第64條第1項、第65條第1項規定，不得加重其刑外，其
    餘法定刑7年以上有期徒刑及700萬元以下罰金部分均加重其
    刑。被告丙○○所犯上開2 罪，犯意各別，罪名不同，應分
    論併罰。公訴人雖認被告丁○○就被告丙○○於附件一所示
    之販賣安非他命犯行亦為共同正犯，然未據公訴人舉證證明
    被告丁○○與被告丙○○就上開犯行有犯意聯絡及行為分擔
    之證據，蒞庭公訴人遂於本院審理中縮減此部分之起訴範圍
    ，本院自得僅就縮減後之起訴範圍予以審酌。被告2 人有事
    實欄所示之前科及執行記錄，有台灣高等法院被告前案紀錄
    表2份附卷可查，其等於5年以內再各犯本件有期徒刑以上之
    罪，均為累犯，除被告丙○○所犯販賣第一級毒品罪之法定
    刑為死刑、無期徒刑，及被告2 人所犯販賣第二級毒品法定
    刑無期徒刑部分，依前開規定，不得加重其刑外，其餘販賣
    第二級毒品法定刑7年以上有期徒刑及700萬元以下罰金部分
    ，應依修正前刑法第47條規定，分別加重其刑，並遞加重其
    刑。又按犯罪之情狀可憫恕者，得酌量減輕其刑，修正前刑
    法第59條定有明文。經查被告丙○○販賣第一級毒品罪之法
    定刑為最輕本刑無期徒刑以上之罪，然其販賣之次數僅只 1
    次，販賣之價金為7 千元，獲取之利益甚低，本院認對被告
    丙○○處以上開法定最低度之刑即無期徒刑猶嫌過重，在客
    觀上足以引起一般同情，足可憫恕，爰依前開之規定，減輕
    其刑。另被告丁○○所犯販賣第二級毒品罪之法定刑為最輕
    本刑7 年以上有期徒刑之罪，然被告丁○○犯本罪係因為與
    男友丙○○交往，並因被告丙○○在睡覺而代接電話進而交
    付毒品，且被告丁○○年紀尚輕，思慮未盡周詳，因愛情而
    盲目地涉入犯罪，況販賣毒品之大部分接洽事宜均由被告丙○○進行，犯後亦坦承犯行，並深感悔意，認對被告丁○○
    科以上開法定最低度之刑，猶嫌過重，在客觀上足以引起一
    般同情，足可憫恕，爰亦依前開規定，減輕其刑。爰審酌被
    告2 人犯罪之動機、手段、販賣毒品予他人影響國民健康甚
    鉅，販賣毒品之次數、所得利益，暨被告丙○○坦承販賣安
    非他命犯行，惟否認販賣海洛因犯行、被告丁○○坦承犯行
    之態度等一切情狀，分別量處如主文所示之刑。
六、本院綜合上述，以最有利於被告2 人之事實，認定被告丙○○販賣海洛因予己○○1次，所得共計7千元。另被告丙○○
    販賣安非他命予王永福3萬元3次，共計9 萬元；販賣予黃惠
    美3千元6次，所得共計1萬8千元；販賣予謝明賢3千元3次，
    共計9千元；販賣予呂嘉瑋3 次，各5千元、4千元、5千元，
    共計1萬4千元；另販賣予戊○○4次，各為4萬元、1萬5千元
    、1萬2千元、2 萬元，共8萬7千元；總計被告丙○○販賣安
    非他命所得為21萬8千元，應依毒品危害防制條例第19條第1
    項之規定分別諭知沒收，而本案被告丙○○經扣得之24萬 9
    千3 百元現金中，其中一部份為販賣毒品所得，一部份為被
    告丙○○之母親所有一情，業經被告丙○○於本院審理中供
    述綦詳，故應自前開扣案之款項中，分別宣告沒收，至剩餘
    之2萬4千3 百元部分，認與本案無關，應發還被告丙○○。
    另被告丁○○與被告丙○○共同販賣安非他命予呂嘉瑋、戊○○各5千元、2萬元，共計2萬5千元部分，基於共犯連帶理
    論，亦應於前開扣案之現金款項中對被告丁○○宣告沒收，
    附予敘明。
七、扣案之0000000000號行動電話1支、ＳＩＭ卡6張、電子秤 1
    台、分裝袋402 個，為被告丙○○所有，且係供其販賣或預
    備販賣第一級、第二級毒品所用之物，應依毒品危害防制條
    例第19條第1 項規定對被告丙○○宣告沒收。又上開扣案之
    0000000000號行動電話1支及電子秤1台，本院認亦係供被告
    丁○○犯本案所用之販毒工具，亦應依上開規定對被告丁○○宣告沒收。另扣案之安非他命16包（含袋共重491 公克，
    經取0.08公克鑑驗用磬，剩餘490.92公克）為第二級毒品安
    非他命，另殘渣袋2 個，亦含有少量安非他命，有內政部警
    政署刑事警察局95年3月3日刑鑑字第0950027499 號鑑定書1
    份在卷可稽，均應依毒品危害防制條例第18條第1 項前段規
    定沒收銷燬之。至扣案之吸食器1組、帳冊1本、塑膠管1 條
    、針筒3支、0000000000行動電話1支、存款簿7 本，雖為被
    告丙○○所有，另扣案之行動電話2支、存款簿1本，雖為被
    告丁○○所有，然查並無證據證明係供被告2 人犯本案所用
    之工具，爰不予宣告沒收。再按刑法第38條規定之沒收，為
    從刑之一種，具有刑罰及保安處分之性質，且與主刑有從屬
    關係，依主從不可分原則，應於裁判時附隨於主刑而宣告，
    故刑法第38條第1項第1至3 款規定之沒收物，須與犯罪有直
    接關係並於犯罪事實中有具體之記載，始能於判決主文宣示
    沒收。然刑法第38條第2項規定同條第1項第1 款之違禁物，
    不問屬於犯人與否沒收之；第40條但書復規定違禁物得單獨
    宣告沒收，則與該犯罪無直接關係而於犯罪事實中未具體記
    載之違禁物，應由檢察官另行聲請單獨沒收；惟該與被告犯
    罪無直接關係之違禁物，檢察官於起訴書內已敘明應依法沒
    收者，應認檢察官已聲請沒收，為避免司法資源之浪費，仍
    得於判決時併宣告沒收。毒品危害防制條例第18條第1項前
    段規定：查獲之毒品及專供製造或施用毒品之器具，不問屬
    於犯人與否沒收之，此項規定係刑法第38條之特別規定，仍
    有上開原則之適用（參照最高法院91年度臺非字第67號判決
    意旨），查扣案之海洛因3包（含袋重共3.54 公克），為第
    一級毒品，有法務部調查局95年4月25日調壹科字第2800056
    69號鑑定通知書1 份附卷可憑，本院衡其數量不多，且被告
    丙○○販賣海洛因之時間為94年6月間，與其遭搜索之95年2
    月14日，二者相隔已8 月餘，被告丙○○亦於本院審理中供
    稱扣案海洛因係供其自己施用，故認扣案之海洛因與本案被
    告丙○○涉販賣第一級毒品犯行並無關連，惟既據檢察官於
    起訴書中就此聲請沒收，參照上開說明，為避免重行聲請單
    獨沒收而浪費司法資源，自應由本院對之併予宣告沒收銷燬
    ，附此敘明。
參、被告丙○○不另為無罪諭知部分
一、公訴意旨略以：被告丙○○基於販賣第一級毒品海洛因之概
    括犯意，於附件三所示之時間、地點，連續販賣海洛因予己○○及甲○○，因認被告丙○○就此部分另涉犯毒品危害防
    制條例第4條第1項之販賣第一級毒品海洛因罪嫌云云。
二、按犯罪事實應依證據認定之，無證據不得認定犯罪事實；又
    不能證明被告犯罪者，應諭知無罪之判決，刑事訴訟法第15
    4條第2項、第301條第1項分別定有明文。又事實之認定，應
    憑證據，如未能發現相當證據，或證據不足以證明，自不能
    以推測或擬制之方法，為裁判基礎（最高法院40年台上字第
    86號判例參照）。再者，認定不利於被告之事實，須依積極
    證據，苟積極證據不足為不利於被告事實認定時，即應為有
    利於被告之認定，更不必有何有利之證據；而所謂「積極證
    據足以為不利被告事實之認定」係指據為訴訟上證明之全盤
    證據資料，在客觀上已達於通常一般之人均不致於有所懷疑
    ，而得確信被告確曾犯罪之程度，若未達到此一程度，而有
    合理懷疑之存在時，即無從為有罪之認定，最高法院30年上
    字第816號、76年台上字第4986號判例可資參照。
三、本件公訴人認為被告丙○○涉犯前開罪嫌，無非係以證人己○○、甲○○於警詢及偵查中證詞及被告丙○○與證人甲○○電話中對話之監聽錄音帶及其譯文表1 份為其依據。訊據
    被告丙○○堅詞否認有何上開販賣海洛因犯行，辯稱：伊並
    沒有在附件三所示之時間、地點販賣海洛因給己○○及甲○○等語，經查：
（一）證人己○○於警詢中之證詞並無證據能力，已如前述，另
      證人己○○雖於偵查中證稱：伊有向被告丙○○調2 次海
      洛因，一次是94年5、6月間，一次是同年6 月中旬，均是
      購買7 千元等語（95年偵字第1091號卷第66頁），惟其於
      本院審理中則證稱：伊在94年5、6月間並沒有向被告丙○○購買過海洛因（本院卷第86頁），其上開證詞不一，已
      難信其於偵查中所證述內容具真實性，況且證人己○○已
      於本院審理中確認其前開於偵查中所稱於94年5、6月間向
      被告丙○○購買海洛因等語是不正確的（本院卷第86頁）
      ，足認證人己○○於偵查中之證詞顯有瑕疵，自難據其證
      詞逕認被告丙○○有於附件三編號1之時間、地點販買海
      洛因予證人己○○之犯行。
（二）證人甲○○於警詢中之證詞並無證據能力，詳如前述。另
      證人甲○○雖於偵查中證稱：伊向被告丙○○購買過2 次
      海洛因，於94年7月23日4時43分與被告丙○○之電話通訊
      內容，係指伊向被告丙○○購買5 千元之海洛因，當時伊
      沒有錢，所以把鑽戒押給被告丙○○等語，然查，公訴人
      於偵查中訊問證人甲○○時並未通知被告丙○○到庭，致
      被告丙○○無從詰問證人甲○○或與之對質，另證人甲○○經本院合法傳喚拘提均未到庭接受交互詰問，已如前述
      ，則證人甲○○於偵查中之證詞無從經由被告丙○○行使
      詰問權後確認其證詞之真實性，已難逕以證人甲○○前開
      單一證詞認定被告丙○○確有販賣海洛因之犯行，況查，
      證人甲○○雖於偵查中證稱向被告丙○○購買2次海洛因
      ，但僅指出其中1次之時間為94年7月23日，對於另1次向
      被告丙○○購買海洛因之時間、地點則付之闕如，已難認
      定證人甲○○確曾向被告丙○○購買2次海洛因；又觀以
      證人甲○○於94年7月23日16時43分與被告丙○○電話中
      對話監聽譯文如下：
      證人甲○○稱：哥哥，你有在市區嗎，我兒子生病，我身
      被告丙○○稱：我等一下打給妳。
      證人甲○○稱：要很久嗎？我到和平醫院那邊。
      被告丙○○稱：妳過來慶豐那邊。
      證人甲○○稱：那我過去拿還是怎樣？
      被告丙○○稱：妳過來再說啦。
      另於同日16時48分之電話中對話監聽譯文則為：
      證人甲○○稱：妳在中如那邊是嗎？
      被告丙○○稱：沒有啦，你在哪裡？
      證人甲○○稱：7-11超商。
      被告丙○○稱：妳在那邊等我，我馬上到。
      證人甲○○稱：好。
      上開對話中僅顯示證人甲○○欲交付予被告丙○○2 千元
      並拿取某物，並無關於證人甲○○於偵查中證稱之欲暫時
      抵押鑽戒之對話內容，與證人甲○○前開於偵查中之證稱
      ：伊係購買5千元海洛因，但當時因伊沒有錢所以把鑽戒
      押給被告丙○○等語，並不相符，益證證人甲○○前開於
      偵查中之證詞並非真實可採，故尚難逕以證人甲○○於偵
      查中之證詞認定被告丙○○有販賣海洛因之犯行。
（三）公訴人雖另以上開通訊監察譯文內容為被告丙○○販賣海
      洛因犯行之證據，然觀以上開對話內容，並未提到證人甲○○所欲向被告丙○○拿取之物品是否為海洛因，亦無關
      於拿取數量之約定，故難僅以上開通訊監察譯文內容認定
      被告丙○○有販賣海洛因予證人甲○○之犯行。
（四）綜上，依公訴人所舉前開證據均不足以證明被告丙○○有
      何於附件三所示時間、地點販賣海洛因予證人己○○及甲○○之犯行。此外，復查無其他積極證據足資證明被告丙○○確有上開之犯行，本案不能證明被告丙○○此部分之
      犯罪，揆諸首揭法條及判例意旨，本應為被告丙○○無罪
      之諭知，惟公訴人認此部分與前開已起訴有罪部分有連續
      犯之裁判上一罪關係，爰不另為無罪之諭知。
據上論斷，應依刑事訴訟法第299條第1項前段，毒品危害防制條
例第4條第1項、第2項、第18條第1項前段、第19條第1項，刑法
第11條前段、第2條第1項前段、修正前刑法第28條、第56條、第
47 條、第59條、第51條第4款，判決如主文。
本案經檢察官張立言到庭執行職務。
中    華    民    國    95    年    9    月     4     日
                           臺灣花蓮地方法院刑事第二庭
                                 審判長法  官  李豫雙
                                       法  官  林韋岑
                                       法  官  俞秀美
以上正本證明與原本無異。
如不服本判決，應於判決送達後10日內，向本院提出上訴狀。（
應抄附繕本）。
                                       書記官
中    華    民    國   95     年    9    月    4     日
附表一：
    1、販賣第一級毒品所得新臺幣7,000元、
    2、0000000000號行動電話1支、
    3、ＳＩＭ卡6張、
    4、電子秤1台、
    5、分裝袋402個。
附表二
    1、販賣第二級毒品所得新臺幣218,000元、
    2、0000000000號行動電話1支、
    3、ＳＩＭ卡6張、
    4、電子秤1台、
    5、分裝袋402個。
附表三
    1、第二級毒品安非他命16包（鑑驗後含袋重490.92公
       克）
    2、殘渣袋2個。
附件一
┌──┬───────┬────────┬───┬─────┐
│編號│時          間│地            點│對  象│交易金額  │
│    │              │                │      │（新台幣）│
├──┼───────┼────────┼───┼─────┤
│一  │94年7月4日上午│花蓮縣市路旁    │王永福│3萬元     │
│    │8時許         │                │      │          │
├──┼───────┼────────┼───┼─────┤
│二  │94年7月6日上午│花蓮市○○路好家│同上  │同上      │
│    │11時許        │在超商前        │      │          │
├──┼───────┼────────┼───┼─────┤
│三  │94年7月7日上午│花蓮市○○路與中│同上  │同上      │
│    │10時許        │華路口          │      │          │
├──┼───────┼────────┼───┼─────┤
│四  │94年9月間     │                │      │每次3千元 │
│    │              │花蓮市○○街被告│黃惠美│，共販賣6 │
│    │              │住處            │      │次，總計1 │
│    │              │                │      │萬8千元。 │
├──┼───────┼────────┼───┼─────┤
│五  │94年間至95年初│花蓮縣吉安鄉太昌│謝明賢│每次3千元 │
│    │              │路109巷1弄2號謝 │      │，共販賣3 │
│    │              │明賢住處附近    │      │次，總計9 │
│    │              │                │      │千元。    │
├──┼───────┼────────┼───┼─────┤
│六  │94年9月20日下 │花蓮縣太昌國小附│呂嘉瑋│5千元     │
│    │午            │近              │      │          │
├──┼───────┼────────┼───┼─────┤
│七  │95年2月7日上午│花蓮市○○路蕭氏│同上  │4千元     │
│    │              │燈飾店附近      │      │          │
├──┼───────┼────────┼───┼─────┤
│八  │94年9月1日下午│福興釣蝦場      │戊○○│4萬元     │
│    │              │                │      │          │
├──┼───────┼────────┼───┼─────┤
│九  │94年9月15日下 │花蓮市太陽城遊藝│同上  │1萬5千元  │
│    │午            │場附近          │      │          │
├──┼───────┼────────┼───┼─────┤
│十  │94年9月16日上 │花蓮市麻吉超商附│同上  │1萬2千元  │
│    │午            │近              │      │          │
└──┴───────┴────────┴───┴─────┘
附件二
┌──┬───────┬────────┬───┬─────┐
│編號│時          間│地            點│對  象│交易金額  │
│    │              │                │      │（新台幣）│
├──┼───────┼────────┼───┼─────┤
│一  │95年1月28日晚 │花蓮縣吉安鄉明仁│呂嘉瑋│5000元    │
│    │午8時許       │二街234巷呂嘉瑋 │      │          │
│    │              │住處巷子口外    │      │          │
├──┼───────┼────────┼───┼─────┤
│二  │94年8月28日上 │花蓮縣林旺超商  │戊○○│20000元   │
│    │午            │                │      │          │
└──┴───────┴────────┴───┴─────┘
附件三
┌──┬───────┬────────┬───┬─────┐
│編號│時          間│地            點│對  象│交易金額  │
│    │              │                │      │（新台幣）│
├──┼───────┼────────┼───┼─────┤
│一  │94年5、6月間  │花蓮縣吉安鄉仁里│己○○│7000元    │
│    │              │八街、南埔八街口│      │          │
├──┼───────┼────────┼───┼─────┤
│二  │94年7月23日下 │花蓮縣吉安鄉慶豐│甲○○│5000元    │
│    │午4時許       │7-11村超商附近  │      │          │
│    │              │                │      │          │
├──┼───────┼────────┼───┼─────┤
│三  │94年7月間     │七腳川溪旁      │同上  │5000元    │
│    │              │                │      │          │
└──┴───────┴────────┴───┴─────┘


司法院資訊處製作；財團法人民間司法改革基金會備份。
